臺灣高等法院臺中分院刑事裁定　
111年度毒抗字第669號
抗  告  人  
即  被  告  陳憲德

                   
　　　　　　　　　　



上列抗告人因違反毒品危害防制條例案件，經檢察官聲請強制戒
治，不服臺灣臺中地方法院111年度毒聲字第644號中華民國111
年6月24日裁定（聲請案號：臺灣臺中地方檢察署111年度聲戒字
第61號，偵查案號：111年度毒偵緝字第278、279、280號），提
起抗告，本院裁定如下：
    主  文
抗告駁回。
    理  由
一、抗告意旨略以：抗告人即被告甲○○（下稱抗告人）於觀察
　　、勒戒期間，素行良好、認真學習，家人對其戒除毒癮深具
    信心，原審依抗告人前科紀錄認其有施用毒品傾向，與客觀
    事實不符，有重複處罰之嫌，且抗告人因左手手掌、手指斷
    裂，需連續注射藥物及規律復健，倘錯過黃金治療期將導致
    終身殘廢，爰請求撤銷發回重審，給予自新機會，使抗告人
    其能儘速返回原醫院（即臺中市○○○○醫院）接受治療等語。
二、按觀察、勒戒後，檢察官或少年法院（地方法院少年法庭）
    依據勒戒處所之陳報，認受觀察、勒戒人有繼續施用毒品傾
    向者，檢察官應聲請法院裁定或由少年法院（地方法院少年
    法庭）裁定令入戒治處所強制戒治，其期間為6個月以上，
    至無繼續強制戒治之必要為止，但最長不得逾1年，毒品危
    害防制條例（下稱毒品條例）第20條第2項定有明文。復按
    勒戒處所應注意觀察受觀察、勒戒人在所情形，經醫師研判
    其有或無繼續施用毒品傾向後，至遲應於觀察、勒戒期滿15
    日前，陳報該管檢察官或少年法院（庭），觀察勒戒處分執
    行條例第8條第1項亦定有明文。是依前揭法條規定，研判受
    觀察、勒戒者有無繼續施用毒品傾向者，為勒戒處所內之專
    業醫師。再按有無繼續施用毒品傾向之評估標準，並非完全
    以受觀察、勒戒人勒戒後之結果為準，勒戒前之各種情況，
    仍應作為評估之依據，依勒戒處所評分說明手冊規定，係以
    前科紀錄與行為表現、臨床評估、社會穩定度三項合併計算
    分數，每一大項皆有靜態因子與動態因子。而關於有無繼續
    施用毒品傾向之評估標準，法務部業於110年3月26日以法矯
    字第11006001760號函修正頒布「有無繼續施用毒品傾向評
    估標準紀錄表」、「有無繼續施用毒品傾向評估標準評分說
    明手冊」，上開評分說明手冊載明判定之原則：「受觀察勒
    戒人入所後，經過2週時間的觀察、勒戒，由處所及醫療人
    員依據其各項紀錄、資料及觀察勒戒期間之行為表現，加以
    評分。在勒戒人入所4至6週後，可再做一次評估以做必要之
    評分修正。每一大項皆有靜態因子與動態因子。先以靜態因
    子分數評分，靜態因子分數總分在60分（含）以上為『有繼
    續施用毒品傾向』；60分以下，與動態因子分數相加，如果
    總分在60分（含）以上，為『有繼續施用毒品傾向』」，又評
    估標準紀錄表及說明手冊中「前科紀錄與行為表現」之第1
    題及第3題之計分方式修正如下(餘無修正)：㈠第1項「毒品
    犯罪相關司法紀錄」：計分方式修正為每筆(次)5分，總分
    上限為10分；㈡第3項「其他犯罪相關紀錄」：計分方式修正
    為每筆(次)2分，總分上限為10分。故有無「繼續施用毒品
    傾向」，係依具體個案之臨床實務及相關事證等情綜合判定
    ，有其相當之專業依據及標準，且涉及專門醫學，又衡酌強
    制戒治之目的，係為協助施用毒品者戒斷毒品之心癮及身癮
    所為之一種保安處分類型，而該評估標準係將與判斷有無繼
    續施用傾向之相關因素加以列舉及量化，適用於每一位受觀
    察、勒戒處分之人，具一致性、普遍性、客觀性，以利執法
    者判定受勒戒人有無繼續施用毒品傾向，倘其評估由形式上
    觀察，無擅斷或濫權等明顯不當情事，法院應予尊重。
三、經查：
　㈠抗告人於執行觀察、勒戒期間，前經法務部○○○○○○○○附設勒
    戒處所（下稱○○戒治所）據前開修正後之評估標準，就抗告
    人之前科紀錄與行為表現、臨床評估、社會穩定度等3大項
    因素（每大項均有靜態因子與動態因子）進行評估，其中：
    ⑴前科紀錄與行為表現部分合計為37分（有14筆毒品犯罪相
    關司法紀錄以上限10分計算、首次毒品犯罪年齡為「21-30
    歲」計5分、有10筆其他犯罪相關紀錄以上限10分計算、入
    所時尿液毒品檢驗為「多種毒品反應」計10分，上開4項靜
    態因子合計為35分；所內行為表現之動態因子持續於所內抽
    菸計2分）。⑵臨床評估部分合計為21分（有多重毒品濫用「
    海洛因、安非他命」計10分、有合法物質濫用菸計2分、無
    注射使用計0分、使用年數1個月至1年計5分，上開靜態因子
    合計為17分；無精神疾病共病（含反社會人格）計0 分，臨
    床綜合評估（含病識感、動機、態度、就醫意願
　　）為「中度」計4分，上開動態因子合計為4分）。⑶社會穩
    定度部分合計為10分（無業計5分，家人無濫用藥物計0分，
    上開靜態因子合計5分；入所後無家人訪視計5 分、出所後
    未與家人同住計5分，但上開動態因子上限為5分，故以5分
    計）。以上前科紀錄與行為表現、臨床評估、社會穩定度等
    總分合計為68分（靜態因子共計57分，動態因子共計11分）
    ，綜合判斷後認有繼續施用毒品傾向，有該所111年6月8日○
    戒所衛字第00000000000號函附有無繼續施用毒品傾向證明
    書、有無繼續施用毒品傾向評估標準紀錄表在卷可稽（毒偵
    緝卷第157至161頁）。而前述綜合判斷之結果，係由該所具
    相關專業知識經驗之醫師，依其本職學識，於抗告人觀察、
    勒戒期間，就其過往前科紀錄與行為表現、臨床評估及社會
    穩定度等因素所為之綜合判斷，具有科學驗證所得之結論，
    且由形式上觀察，並無擅斷或濫權等明顯不當之情事，自得
    資為判斷抗告人有無繼續施用毒品傾向之證明。
  ㈡抗告意旨雖以前詞置辯，惟○○戒治所人員係依據前開修正後
    之評估標準予以評分，該評估表將「毒品犯罪相關司法紀錄
    」及「其他犯罪相關紀錄」等項目列為靜態因子，係考量此
    等紀錄可反應施用毒品歷史紀錄、是否能遵守法律規範的性
    格，據以評估脫離國家公權力拘束後遠離毒品之可能性，將
    該等項目列入有無繼續施用毒品傾向之評估，具有合理性
　　，是依評估結果，抗告人有14筆毒品犯罪相關司法紀錄（每
    筆5分）、10筆其他犯罪相關紀錄（每筆2分），依修正後之
    計分方式，均各以上限10分計算，並經合計抗告人總分為68
　　分，判定有繼續施用毒品之傾向，是抗告意旨主張前科紀錄
    無從作為有無繼續施用毒品傾向之認定依據云云，並無可採
    。又毒品條例第20條第2項為強制規定，觀察、勒戒後，經
    評定有繼續施用毒品傾向者，檢察官即應聲請法院裁定受觀
    察、勒戒者令入戒治處所強制戒治，抗告人於執行觀察、勒
    戒期間，既經專業評估有繼續施用毒品傾向，已如前述，即
    有依法施以強制戒治之必要。從而，原審依檢察官之聲請，
    適用該條例第20條第2項後段之規定，裁定抗告人令入戒治
    處所施以強制戒治，其期間為6個月以上，至無繼續強制戒
    治之必要為止，但最長不得逾1年，即無不合。至抗告意旨
    所稱抗告人身體狀況等情，縱屬真實而值同情(本院將就此
    函請執行機關特別注意抗告人身體狀況)，仍屬其個人事由
    ，與應否強制戒治之審酌無涉，本件抗告為無理由，應予駁
    回。
據上論斷，應依刑事訴訟法第412條，裁定如主文。　　
中　　華　　民　　國　　111 　年　　7 　　月　　 29 　日
            刑事第十庭     審判長法　官   陳  宏  卿
                                 法　官   簡  芳  潔
                                 法　官   林  美  玲
以上正本證明與原本無異。
不得再抗告。
                                 書記官   趙  郁  涵
　　　　　　　　　　　　　　　　 
中　　華　　民　　國　　111 　年　　7 　　月　　29　　日